【裁判字號】    99,交上易,614
【裁判日期】    990819
【裁判案由】    過失傷害
【裁判全文】
臺灣高等法院臺中分院刑事判決       99年度交上易字第614號
上  訴  人  臺灣苗栗地方法院檢察署檢察官
上  訴  人
即  被  告  丙○○
選任辯護人  李世才律師
上列上訴人因被告過失傷害案件，不服臺灣苗栗地方法院99年度
交易字第24號中華民國99年4月1日第一審判決（起訴案號：臺灣
苗栗地方法院檢察署99年度偵字第314號），提起上訴，本院判
決如下：
    主  文
原判決撤銷。
丙○○因過失傷害人，處拘役伍拾日，如易科罰金，以新臺幣壹
仟元折算壹日。
    事  實
一、丙○○於民國98年5月8日15時30分許，駕駛劉鳳琪所有車牌
    號碼6711－JA號自小客車，沿苗栗縣苗栗市○○路由南往北
    方向行駛，於行至苗栗縣苗栗市○○路97號前時，本應遵守
    變換車道時，應讓直行車先行並注意安全距離，且當時情形
    為天氣晴、有自然光線、柏油路面乾燥無缺陷並無障礙物、
    視距良好，並無不能注意之情事，詎丙○○為圖得以停駛中
    正路上揭路段左側車道旁之停車格，竟疏未注意其左後方有
    無來車，在顯示其自小客車左側方向燈後，隨即貿然自中正
    路右側車道變換車道往左側車道行駛，適時有戊○○騎乘車
    牌號碼NN6－035號重型機車搭載丁○○，於同路段左側車道
    與丙○○自小客車同向而行駛至丙○○自小客車左後方約一
    公尺處，因丙○○駕駛自小客車貿然向左變換車道，致戊○○閃避不及而碰撞丙○○之自小客車後人車倒地，戊○○因
    而受有胸壁挫傷及右膝、足踝、手肘、左後肩部擦拭傷等傷
    害，丁○○則受有臉部及右肘、右臂、右膝、右小腿多處擦
    傷、臉及唇3處裂傷共2.8公分等傷害。丙○○於肇事後主動
    撥打119報案及請求救護人員到場，並於偵查犯罪機關知悉
    其犯罪前，在處理警員到達現場時，主動表明係其肇事，進
    而接受本件裁判。
二、案經丁○○向臺灣苗栗地方法院檢察署提出告訴及戊○○、
    丁○○訴由苗栗縣警察局苗栗分局報告臺灣苗栗地方法院檢
    察署檢察官偵查起訴。
    理  由
壹、證據能力方面
一、按被告以外之人於偵查中向檢察官所為陳述，除顯有不可信
    之情況者外，得為證據，刑事訴訟法第159條之1第2項定有
    明文。偵查中對被告以外之人（包括證人、鑑定人、告訴人
    、被害人等）所為之偵查筆錄，或被告以外之人向檢察官所
    提之書面陳述，性質上均屬傳聞證據。惟現階段刑事訴訟法
    規定檢察官代表國家偵查犯罪、實施公訴，依法其有訊問被
    告、證人及鑑定人之權，證人、鑑定人且須具結，而實務運
    作時，檢察官偵查中向被告以外之人所取得之陳述，原則上
    均能遵守法律規定，不致違法取供，其可信度極高。又所謂
    「顯有不可信」之情況，係指其不可信之情形，甚為顯著了
    然者，固非以絕對不須經過調查程序為條件，然須從卷證本
    身，綜合訊問時之外部情況為形式上之觀察或調查，即可發
    現，無待進一步為實質調查之情形而言。職是，被告以外之
    人前於偵查中已具結而為證述，除反對該項供述得具有證據
    能力之一方，已釋明「顯有不可信之情況」之理由外，不宜
    以該證人未能於審判中接受他造之反對詰問為由，即遽指該
    證人於偵查中之陳述不具證據能力。經查：告訴人戊○○、
    丁○○於偵查中經檢察官以證人地位訊問後所為之陳述，業
    經依法具結，且檢察官亦無何違法取供之顯不可信之情況，
    均應有證據能力。
二、復按被告以外之人於審判外之陳述，雖不符合刑事訴訟法第
    159條之1至第159條之4之規定，但經當事人於審判程序同意
    作為證據，法院審酌該言詞陳述或書面陳述作成時之情況，
    認為適當者，亦得為證據。當事人、代理人或辯護人於法院
    調查證據時，知有第159條第1項不得為證據之情形，而未於
    言詞辯論終結前聲明異議者，視為有前項之同意，刑事訴訟
    法第159條之5定有明文。告訴人戊○○、丁○○於警詢之陳
    述，性質上雖屬傳聞證據，惟檢察官、被告及其辯護人於本
    院言詞辯論終結前，對於上開證據之證據能力均表示無意見
    ，即同意有證據能力，本院審酌各該證據資料並無顯不可信
    或違法不當之瑕疵，復為證明本件犯罪事實存否所必要，以
    之作為證據應屬適當，上開證據自均具有證據能力。
貳、實體方面
一、訊據被告丙○○固坦承其對於上開車禍肇事有過失，並致告
    訴人戊○○、丁○○受有傷害等事實，惟辯稱：其當時有打
    方向燈，但未看到戊○○的機車，其就慢慢要變換車道去停
    車，結果戊○○之機車就碰撞到其自小客車之保險桿，戊○○亦有過失云云。經查：
(一)、上開犯罪事實，業據告訴人戊○○、丁○○於警詢、偵查中
    證述屬實，並有大千綜合醫院編號000000000號乙種診斷書
    1份（戊○○部分）、大千綜合醫院編號000000000號乙種診
    斷書1份（丁○○部分）、道路交通事故現場圖及調查報告
    表各1份、交通事故現場照片6張附於偵查卷可稽。而告訴人
    戊○○就被告在變換車道時是否有打方向燈一節，先於警詢
    時指稱：「（當時丙○○所駕駛6711-JA自小客變換車道時
    與你相差之距離為何？有無打方向燈示意？）不到1公尺的
    距離，有打方向燈。」等語，嗣於偵查中則證稱：「我不知
    道她的車子有沒有打方向燈。」、「（警詢筆錄為何供稱看
    到．．丙○○有打方向燈？）我說我沒有看見她打方向燈。
    」等語，其前後之證述不一。惟告訴人戊○○於偵查中一方
    面稱其「不知道」被告有無打方向燈等語，另一方面卻稱其
    於警詢時係指稱「沒看見」被告有打方向燈等語，此等證詞
    已有矛盾，原屬有疑。且證人乙○○即製作警詢筆錄之警員
    業於本院審理時證稱：戊○○就被告有打方向燈之筆錄內容
    ，係依據戊○○之陳述所記載等語明確，故證人戊○○上開
    關於被告有無打方向燈之陳述，應以其在警詢之陳述為可採
    ，足見被告在變換車道時應有顯示其自小客車之左側方向燈
    無疑。然駕駛車輛時，顯示方向燈之目的係在於向其他用路
    人示意其車輛之動向，故一般均應於一定之距離前（即其他
    用路人得即時反應及採取必要措施之距離）即加以顯示，倘
    若在顯示方向燈後隨即變換車道，致其他用路人未能及時反
    應，即與未顯示方向燈無異。而告訴人戊○○、丁○○於警
    詢時證稱：被告變換車道時距離戊○○機車不到1公尺的距
    離等語，佐以被告於本院準備程序時亦供稱：其變換車道時
    並未看到戊○○之機車等語，足見當時告訴人戊○○之機車
    距離其自小客車甚近，而被告疏未注意有告訴人戊○○之機
    車在其自小客車左後方，即貿然向左變換車道。另觀諸道路
    交通事故現場圖及現場照片，肇事後之被告自小客車停止在
    左側路邊停車格右側後方（以被告之行向觀之），與左側路
    邊停車格呈45度角，顯見被告係在發現該停車格後隨即向左
    變換車道準備停車，終致告訴人戊○○閃避不及而碰撞被告
    之自小客車後人車倒地。
(二)、按汽車在同向二車道以上之道路，變換車道時，應讓直行車
    先行，並注意安全距離，道路交通安全規則第98條第1項第6
    款定有明文。被告駕駛自小客車自應注意上開規定，且依其
    肇事當時之客觀情況為「天候晴、日間自然光線、柏油路面
    乾燥且無缺陷、道路無障礙物、視距良好」等情狀，足見被
    告於肇事當時亦無不能注意之情事，竟疏未注意左側車道後
    方已駛近之告訴人戊○○機車，在顯示其自小客車左側方向
    燈後，隨即貿然向左變換車道，終於肇事，其當有過失甚明
    ；且其過失與告訴人戊○○、丁○○所受之傷害間亦有相當
    因果關係。又告訴人戊○○在上開路段左側車道直行，係因
    被告駕車突然變換車道，致其閃避不及而人車倒地，其當無
    過失甚明。另本件經臺灣苗栗地方法院檢察署檢察官送請臺
    灣省竹苗區車輛行車事故鑑定委員會鑑定結果亦認：「一丙○○駕駛自小客車，行經單向二車道路段違規自右側車道直
    接左轉未讓左側車道之直行車先行，為肇事原因。二戊○○
    駕駛重機車，措手不及，無肇事因素。」有該委員會98年12
    月28日竹苗鑑980682字第0985303664號函附之鑑定意見書1
    份附於偵查卷可按。益徵被告對於本件車禍事故應負全部之
    肇事責任。
(三)、綜上所述，被告對本件車禍事故應負全部之肇事責任，事證
    明確，其過失犯行洵堪認定。
二、核被告所為，係犯刑法第284條第1項前段之過失傷害罪。被
    告一過失行為，同時造成告訴人戊○○、丁○○受傷害，係
    一行為同時觸犯二罪名，為想像競合犯，應依刑法第55條之
    規定，從一情節較重者（以告訴人丁○○所受傷勢較重）處
    斷。被告於肇事後主動撥打119報案及請求救護人員到場，
    並於偵查犯罪機關知悉其犯罪前，在處理警員到達現場時，
    主動表明係其肇事，進而接受本件裁判，此有苗栗縣警察局
    道路交通事故肇事人自首情形紀錄表附於偵查卷可按，應認
    符合自首之要件，爰依刑法第62條前段之規定減輕其刑。原
    審認被告罪證明確，因予論罪科刑，固非無見。惟查：(一)、
    被告於上開肇事之過程中，應有顯示其自小客車之左側方向
    燈，僅係在顯示左側方向燈後，疏未注意左後方已趨近之告
    訴人戊○○所騎乘之機車，隨即貿然駕車往左側車道行進，
    終於肇事。惟原審認定被告於變換車道前，並未顯示其自小
    客車之左側方向燈，尚有未合。(二)、按對於未發覺之罪自首
    而受裁判者，得減輕其刑，刑法第62條前段定有明文。本件
    被告於肇事後主動撥打119報案及請求救護人員到場，並於
    偵查犯罪機關知悉其犯罪前，在處理警員到達現場時，主動
    表明係其肇事，進而接受本件裁判，應認符合自首之要件。
    惟原審未予認定被告有符合自首之情形，亦未說明何以未依
    刑法第62條前段規定減輕其刑之理由，自有違誤。檢察官上
    訴意旨略以：告訴人丁○○尚受有門牙裂痕之傷害，原審認
    定事實有誤，且被告為搶得左側車道旁之停車格，未注意左
    側之車輛而導致本件車禍，過失情節非輕，事後亦未與告訴
    人達成和解，原審量刑過輕等語。惟查：依告訴人丁○○所
    提之診斷證明書，並未記載門牙裂痕之傷害，且被告與告訴
    人未能達成和解係因雙方對於價金數目未能達成共識所致，
    自不能憑此即謂被告無和解之意願。又原審已斟酌刑法第57
    條各款所列情狀而未逾越法定刑度，亦難認有何量刑過輕之
    處，是檢察官之上訴為無理由。又被告上訴意旨指摘原審未
    依自首規定予以減輕其刑，其上訴為有理由，且原判決復有
    上開認定事實錯誤之處，即屬無可維持，自應由本院予以撤
    銷改判。爰審酌被告素行良好，未有犯罪前科，此有臺灣高
    等法院被告前案紀錄表在卷可參、被告對本件車禍事故應負
    全部之過失責任、告訴人所受之傷勢、被告未能與告訴人達
    成和解及未能達成和解之原因等一切情狀，量處如主文第2
    項所示之刑，並諭知易科罰金之折算標準。
據上論斷，應依刑事訴訟法第369條第1項前段、第364條、第299
條第1項前段，刑法第284條第1項前段、第55條、第62條前段、
第41條第1項前段，刑法施行法第1條之1，判決如主文。
本案經檢察官甲○○到庭執行職務。
中    華    民    國    99    年    8    月    19    日
            刑事第八庭  審判長法  官  羅  得  村
                              法  官  郭  瑞  祥
                              法  官  簡  源  希
上列正本證明與原本無異。
不得上訴。
                              書記官  李  宜  珊
中    華    民    國    99    年    8    月    19    日
附錄論罪科刑法條：
刑法第284 條第1 項：
因過失傷害人者，處6 月以下有期徒刑、拘役或500 元以下罰金
，致重傷者，處1 年以下有期徒刑、拘役或500 元以下罰金。

司法院資訊處製作；財團法人民間司法改革基金會備份。
